【裁判字號】    91,上易,800
【裁判日期】    920826
【裁判案由】    詐欺等
【裁判全文】
臺灣高等法院臺南分院刑事判決            九十一年度上易字第八號    Ｃ
      上  訴  人
      即  被  告  甲  ○  ○
右上訴人因詐欺等案件，不服臺灣臺南地方法院九十一年度易緝字第四八號中華民國
九十一年五月十四日第一審判決（起訴案號：臺灣臺南地方法院檢察署八十八年度偵
字第八七四八號、八十九年度偵字第二一０八號），提起上訴，本院判決如左：
      主      文
上訴駁回。
      事      實
一、甲○○曾於民國（下同）八十六年間，因違反麻醉藥品管理條例案件，經台灣南
    投地方法院判處有期徒刑五月確定，於八十六年十月二日易科罰金執行完畢，仍
    不知悔改。明知本身並無資產，亦無固定工作收入，復無購屋之資力。緣八十七
    年九月間，設立於台南市○○區○○路一七四號垣台建設有限公司（下簡稱垣台
    公司）之負責人陳明德明知該公司就坐落台南市○○區○○段三－三地號等五十
    四筆土地上，即位於台南市○○區○○路、慶平路角地興建「錢匯通」五十戶透
    天房屋，尚未完工，且除三戶房地售出外餘均無交易之事實，但為使該批房屋得
    向上海商業儲蓄銀行股份有限公司（下簡稱上海銀行）貸得分戶貸款，充作公司
    週轉之用，竟意圖為垣台公司不法之所有，指示與之有犯意聯絡之垣台公司副總
    經理韓志成協助辦理前開「錢匯通」四十七戶之假買賣房地登記及向上海銀行申
    辦分戶貸款事宜，故彼等即透過知悉垣台公司有人頭承購戶需求之何信輝、陳世
    桓、黃金鍾等人輾轉介紹人頭戶（陳明德、韓志成、何信輝、陳世桓、黃金鍾等
    人部分，分別經原審判處有期徒刑三年六月、一年、五月、六月；陳明德、韓志
    成、黃金鍾部分上訴中，本院另行審結）。而甲○○即透過黃金鍾之引介，明知
    自己並無資產及固定工作收入，根本不具購屋之資力，且無購買上開「錢匯通」
    房地之意思，竟與垣台公司通謀而為虛偽之房地買賣，亦即共同基於協助陳明德
    、韓志成向地政機關申辦「錢匯通」房地所有權移轉登記之犯意聯絡，由甲○○
    向垣台公司虛偽承購「錢匯通」之房地（即坐落台南巿金華段三之九七地號，房
    屋編號「錢匯通」別墅區Ａ棟），並提供身分證、印章、印鑑證明等文件交由垣
    台公司不知情之職員林素真等人以製作不實之房屋預定買賣契約書、土地預定買
    賣契約書等證明文件，嗣於八十七年九月間又與其他人頭承購戶、連帶保證人等
    集體前往「錢匯通」工地辦理「錢匯通」房地分戶貸款之對保手續，並就以其名
    義承購之「錢匯通」房地，委由不知情之代書莊文雅連續持向台南市台南地政事
    務所申請辦理「錢匯通」房地之所有權移轉登記，使台南地政事務所之承辦人員
    登記在其職務上所掌理之土地及建物登記簿上，均足以生損害於地政機關對於前
    開房地登記之正確性。
二、案經嘉義市調查站移送台灣台南地方法院檢察署檢察官偵查起訴。
      理      由
一、上訴人即被告甲○○受合法通知未到庭，然據其於原審及本院調查時到庭之陳述
    ，其並不否認有以其名義登記購買「錢匯通」房地，並特地從南投前來台南辦理
    過戶、對保等手續，惟矢口否認有何使公務員登載不實之犯行，於原審時辯稱：
    係伊以前工地老闆黃金鍾（原審誤載為黃金鐘）說他買下「錢匯通」房地多棟，
    要先將其中一棟過戶給伊使用，等該房屋轉賣以後才再過戶給他人等語，但伊辦
    理對保以後，黃金鍾又告知伊因伊貸款資格不符，所以貸款沒有通過，事後伊就
    不曾過問此事，且伊後來也因他案入監執行云云（原審卷第廿頁至第廿一頁）；
    於本院調查時則辯稱：我是冤枉的，黃金鍾要我把證件交給他，房子要過戶給我
    ，房子要讓我住，住到房子賣掉過戶以後再搬走，這樣子可以住好幾年。我是想
    買，但沒有錢，以後如果要買的話我有優先權云云（本院卷第一宗第二二四頁）
    。經查：垣台公司於台南市○○區○○路、慶平路角地興建「錢匯通」五十戶透
    天房屋，尚未完工，除三戶（即陳風撫、石殿瑞、曾世昌）有實際購屋外，其餘
    均無交易之事實，但為使該批房屋得向上海銀行貸得分戶貸款，充作公司週轉之
    用，乃以尋求人頭戶、辦理假買賣之方式，將前開「錢匯通」其餘四十七戶分別
    辦理假買賣房地登記及向上海銀行申辦分戶貸款等情，業據同案被告韓志成於嘉
    義巿調查站偵訊時供述明確（調查卷第一宗第七二頁至第七六頁）。且經證人即
    上海銀行承辦人員襄理姚淑女、放款經辦吳蕙芬、催收經辦莊中朋於嘉義巿調查
    站偵訊時證述甚詳（調查卷第一宗第八頁至第十六頁、第四一頁至第四九頁）。
    而被告甲○○確係垣台公司透過仲介人黃金鍾輾轉介紹去找尋之人頭戶，其與垣
    台公司間並無實際買賣「錢匯通」房地之合意乙節，亦據同案被告韓志成供述無
    訛（見嘉義市調查站調查卷第一宗第七二頁至第七六頁）。此外，並有由垣台公
    司職員以其名義製作之房屋預定買賣契約書、土地預定買賣契約書、代辦貸款委
    託書等影本，以及台南地政事務所據其申請事項而核發之土地及房屋所有權狀影
    本各一份附於卷可證（調查卷第二宗至第四宗）；另同案被告黃金鍾亦於原審審
    理時到庭供稱：伊因在「錢匯通」工地工作而得知垣台公司有人頭承購戶之需求
    才能向銀行貸得較佳貸款，而伊為了能讓自己得以完成該工地工程，便介紹他人
    去登記房屋，幫忙垣台公司籌措資金，以便完成該項建案等語（見原審九十年三
    月六日審判筆錄、原審卷第二宗第四五九頁），此即與被告甲○○前開供述矛盾
    立見。況同案被告黃金鍾若果有向垣台公司購買上開「錢匯通」房地多筆之意思
    ，何以其不逕自以其自己或其親人名義登記購買，反而須向毫無資產、又無工作
    收入之被告甲○○借用名義來購置房地？抑且，被告甲○○既受其以前老闆黃金
    鍾之託而自任買受人與垣台公司簽訂買賣契約，則其理應對買賣條件有相當之認
    識，以免令自己因而承擔預期以外之債務。然姑不論被告甲○○從未至現場檢視
    其所欲購買之房地位置方位，也不知其究購買哪一處房地、所購買房地實際總價
    及其所承擔之貸款金額，更不認識與其共同擔保上海銀行貸款清償責任之連帶保
    證人等等情狀，不僅顯然悖於一般購屋之常態，且其竟對買賣之標的、金額等重
    要契約內容均毫無所悉，又何能謂其確有代其老闆出名義購入該房地之意思表示
    ？況黃金鍾若果真要將該棟房屋過戶給被告甲○○無償使用三、五年，則被告甲
    ○○理應對其即將要進駐之房屋屋況須有相當之了解，以便認識其往後之居所，
    然上開「錢匯通」房地至其對保、過戶之際，根本尚未完工，不僅未接水電，連
    門窗都未裝設（現場照片附於偵查卷第一八六頁至第二一五頁），此等屋況又何
    以足供居住使用？再者，被告甲○○既無為自己購買「錢匯通」房地之意思，卻
    與垣台公司達成通謀虛偽買賣之合意，並任令垣台公司委由代書莊文雅向台南市
    台南地政事務所辦理上開房地所有權移轉登記至其名下，則其對於地政機關登記
    之結果，又何能推諉其無虛偽申報之犯行？是被告甲○○逕以前詞置辯，顯屬事
    後推諉卸飾之詞，實不足採信。故其事證已臻明確，犯行堪以認定，自應依法論
    科。
二、按被告甲○○明知為虛偽之房地買賣，而使地政機關登載於其職務上所掌之土地
    登記簿，並足以生損害於地政機關對該房地登記管理之正確性，則核其所為，係
    犯刑法第二百十四條之使公務員登記不實罪。其與介紹人及被告陳明德、韓志成
    間有犯意聯絡及行為分擔，為共同正犯，而其利用不知情之垣台公司職員林素真
    、代書莊文雅等人以實施其犯行，亦為間接正犯。又被告甲○○曾於八十六年間
    ，因違反麻醉藥品管理條例案件，經台灣南投地方法院判處有期徒刑五月確定，
    並於八十六年十月二日易科罰金執行完畢一節，有台灣高等法院被告全國前案記
    錄表一份在卷可按，其於五年之內再犯本件有期徒刑以上之罪，為累犯，應依法
    加重其刑。
三、原審審理結果，認被告罪證明確，適用刑法第二十八條、第二百十四條、第四十
    七條、第四十一條第一項前段，罰金罰鍰提高標準條例第一條前段、第二條規定
    ，併審酌被告之犯罪動機、目的、手段、參與程度不高、利用人頭戶虛構買賣事
    實而對金融交易秩序所生之嚴重損害、其犯後之態度等一切情狀，量處有期徒刑
    肆月，並諭知易科罰金之折算標準。認事用法俱無不合，量刑亦稱妥適，被告上
    訴意旨，猶執陳詞否認犯罪，指摘原判決不當，並無可取，為無理由，應予駁回
    。
四、被告甲○○經合法傳喚，無正當理由不到庭，不待其陳述逕行判決。
據上論結，應依刑事訴訟法第三百六十八條、第三百七十一條，判決如主文。
本案經檢察官吳忠賢到庭執行職務。
中    華    民    國      九十二      年      八      月      二十六    日
                                  臺灣高等法院臺南分院刑事第五庭
                                      審判長法官  楊    明    章
                                            法官  顏    基    典
                                            法官  沈    揚    仁
右正本證明與原本無異。
不得上訴。
                                      法院書記官  李    梅    菊
中    華    民    國      九十二      年      八      月      二十七    日
附錄法條：
刑法第二百一十四條：明知為不實之事項，而使公務員登載於職務上所掌之公文書，
                    足以生損害於公眾或他人者，處三年以下有期徒刑、拘役或五
                    百元以下罰金。


司法院資訊處製作；財團法人民間司法改革基金會備份。
